【裁判字號】    98,訴,674
【裁判日期】    980825
【裁判案由】    返還借款
【裁判全文】
臺灣板橋地方法院民事判決               98年度訴字第674號
原      告  甲○○
被      告  丁○○
訴訟代理人  陳靜育律師
上列當事人間請求返還借款事件，本院於民國98年8 月4 日言詞
辯論終結，判決如下：
    主      文
被告應給付原告新臺幣參佰萬捌仟參佰貳拾伍元，及自民國97年
12月18日起至清償日止按年息5%計算之利息。
訴訟費用由被告負擔。
    事實及理由
甲、程序方面
    按訴狀送達後，原告不得將原訴變更或追加他訴，但擴張或
    縮減應受裁判事項之聲明者，不在此限，民事訴訟法第255
    條第1 項第3 款定有明文。查原告起訴請求自民國96年2 月
    22日起算之遲延利息，嗣後變更聲明為自本院97年度促字第
    62949 號支付命令送達翌日起算之遲延利息，核屬減縮應受
    裁判事項之聲明，應無不許。
乙、實體方面
一、原告起訴主張：被告於97年間向其借款新臺幣（下同）300
    萬8325元，由原告於同年2 月22日將同上金額匯入原告之銀
    行帳戶收受，兩造原口頭約定清償期為97年4 月，惟屆期未
    清償，經催討被告乃書立借款證明，約定於97年11月10日前
    清償，然迄今被告仍未清償。爰依消費借貸之法律關係，請
    求被告返還借款，並聲明：被告應給付原告300 萬8325元，
    及自支付命令送達翌日起至清償日止，按年息5%計算之利息
    。
二、被告則以：被告否認與原告間有借貸事實存在，原告應就借
    貸事實負舉證責任。原告所匯上開款項，是因訴外人即原告
    之妹李佩容、弟妹陳妍蓁及友人楊憶湄邀被告合夥開設桔讚
    寵物生活美容館（下稱桔讚寵物館），匯予被告之合夥資金
    ，而桔讚寵物館之負責人莊宜儒為被告女兒。又原告所舉借
    款證明書，係被告遭原告及其親友、員警等恐嚇脅迫下所簽
    立，此經被告於98年8 月4 日以存證信函撤銷該脅迫所為之
    意思表示，兩造間無借貸法律關係存在等語置辯。並聲明：
    原告之訴駁回。
三、按稱消費借貸者，謂當事人一方移轉金錢或其他代替物之所
    有權於他方，而約定他方以種類、品質、數量相同之物返還
    之契約，民法第474 條第1 項定有明文。復按當事人主張有
    金錢借貸關係存在，須就其發生所須具備之特別要件即金錢
    之交付及借貸意思表示互相一致負舉證之責任，最高法院81
    年度台上字第2372號判決意旨參照。
四、經查，原告確於97年2 月22日匯款300 萬8325元至被告華南
    商業銀行帳戶，此為被告所不爭執，並有原告提出之匯款申
    請書、被告帳戶存摺影本附卷可稽，故原告所述兩造間有金
    錢交付之事實，首堪認定。
五、被告雖抗辯兩造間無借貸關係存在，上開金錢交付係合夥開
    設桔讚寵物館，所匯予被告之合夥資金一節，此為原告所否
    認。查桔讚寵物館為獨資經營，負責人為被告女兒莊宜儒，
    其登記之組織型態並非合夥，此有原告提出之財政部營業登
    記資料在卷可參。被告雖另舉證人丙○○、乙○○之立證方
    法，惟該2 位證人於本院98年7 月7 日辯論期日到庭，固證
    述其等曾聽聞合夥開設寵物店之事宜，然均未具體證述合夥
    事務內容、出資比例或勞力分擔情形，是其等證述難採為有
    利於被告之證據。再者，原告之妹李佩容於桔讚寵物館所任
    職務為寵物美容師，此為兩造所不爭執，衡情原告應無籌措
    大量資金供被告女兒掛名獨資營運之理。又原告起訴之初，
    被告於第一次次言詞辯論期日，先辯稱收受上開匯款之原因
    ，係為原告家人作法事支出之用，嗣後翻異前辯，改稱為桔
    讚寵物館之合夥資金云云，然被告收受此300 萬餘元鉅額匯
    款用途，衡情應無記憶錯誤之可能，是其翻異所辯，應屬卸
    責情虛之詞，自難採信。
六、末查，被告以借款人名義書立之借款證明，承諾其於「97年
    11月10日盡力籌款」，如有不足再分次攤還等情，此經原告
    提出借款證明附卷，被告亦自認確為其所出具無誤，然抗辯
    係受原告及其親友、員警等恐嚇脅迫下所簽立之證明云云。
    惟被告為正常知識之人，如其確未積欠原告借款，自無可能
    在台北縣政府警察局永和分局秀朗派出所內，因受脅迫而簽
    立上開借款證明，況其亦未具體指陳遭受如何之恐嚇脅迫，
    所辯顯難採信。故原告主張有兩造間有借貸意思及借款交付
    之事實，且借貸已屆清償期，為可採信，是其請求被告返還
    借款本金及遲延利息，應屬有據。
七、從而，原告依據消費借貸之法律關係，請求被告給付如主文
    所示之本金暨自支付命令送達翌日即97年12月18日起算之法
    定遲延利息，為有理由，應予准許。本件事證已臻明確，兩
    造其餘攻擊防禦方法，核與判決結果無影響，爰不一一論述
    ，併此敘明。
丙、結論：原告之訴為有理由，依民事訴訟法第78條，判決如主
    文。
中    華    民    國    98    年    8     月    25    日
                  民事第二庭    法  官  陳財旺
以上正本係照原本作成
如對本判決上訴，須於判決送達後20日內向本院提出上訴狀
中    華    民    國    98    年    8     月    25    日
                                書記官  孫國慧

司法院資訊處製作；財團法人民間司法改革基金會備份。
